【裁判字號】    92,易,11
【裁判日期】    920710
【裁判案由】    台灣地區與大陸地區人民關係條例
【裁判全文】
臺灣新竹地方法院刑事判決                            九十二年度易字第一一號
    公  訴  人  臺灣新竹地方法院檢察署檢察官
    被      告  甲○○
右列被告因違反臺灣地區與大陸地區人民關係條例案件，經檢察官提起公訴（九十一
年度偵字第五一０九號），本院判決如左：
    主  文
甲○○無罪。
    理  由
一、公訴意旨略以：被告甲○○平日在新竹縣竹東鎮○○路旁以販賣豬肉為生，明知
    大陸地區女子巫彩仙以探親名義申請來台，未經主管機關許可不得予以雇用，竟
    自民國九十一年五月二十七日或二十八日起，以每日薪資新台幣（下同）三百至
    四百元不等之報酬雇用巫彩仙於上揭豬肉攤從事切豬肉之工作。嗣於同年六月十
    一日上午九時十五分許，在上址為警查獲，因認被告甲○○所為係違反台灣地區
    與大陸地區人民關係條例第十五條第四款之僱用大陸地區人民在臺灣地區從事未
    經許可之工作規定，而犯同法第八十三條第一項之罪嫌等語。
二、按犯罪事實應依證據認定之，無證據不得推定其犯罪事實；又不能證明被告犯罪
    者，應諭知無罪之判決，刑事訴訟法第一百五十四條、第三百零一條第一項，分
    別定有明文。
三、公訴人認被告涉犯上開罪嫌，無非以：右揭犯罪事實，業據證人巫彩仙於警訊中
    證述實在，並經證人即查獲員警丙○○到庭證述綦詳，復有當場查獲證人巫彩仙
    之中華民國台灣地區旅行證及其身上所著衣服沾染豬肉血水之照片二幀附卷可參
    ，被告亦於警訊時亦坦承巫彩仙是來幫忙的等語，足證被告僱用巫彩仙於上址工
    作無疑等，為其論據。
四、訊據被告甲○○堅決否認有雇用巫彩仙在上揭豬肉攤從事剁豬肉之工作，並辯稱
    ：她的父親乙○○和我是買賣豬肉生意上認識的好朋友，那天她向我要豬皮，因
    為她母親胃痛，我叫她自己切的，那堆都是不要的免費送她，叫她自己拿，切拿
    完後她就走了，豬皮不值錢，我都是用送的，如果沒有人跟我要，我就會送給收
    餿水的人，我剁豬肉的豬刀有二、三公斤重怎麼可能讓她女孩子剁，平常豬肉攤
    都是我一個人顧，我確實沒有僱用她，她的警訊筆錄是警察嚇她的，她才這麼說
    等語。
五、本院經調查各項證據後，認定被告甲○○無罪之理由如下：
（一）經查，證人巫彩仙於警訊中雖供稱：「自民國九十一年五月二十七日或二十八
      日晚上九時許起，每日薪資三百至四百元不等之報酬受雇於被告，共領二千五
      百餘左右」等語（見偵查卷第六頁），惟證人巫彩仙於本件案發後即為警遣送
      出境（見偵查卷第十九頁之新竹縣警察局執行遣送大陸地區人民勤務派遣表）
      ，而無法於偵訊時、本院審理中再傳喚其到庭證述，則證人巫彩仙於警訊中所
      為上開供述，乃屬證人巫彩仙於本件審判外之陳述，依我國現行刑事訴訟法第
      一百五十九條規定「證人於審判外之陳述，除法律另有規定外，不得作為證據
      」，是證人巫彩仙上開警訊中之供述，除現行法有特別規定可作為證據外，於
      現行刑事訴訴法並無證據能力，且依據立法院九十二年一月十四日三讀通過，
      將於九十二年九月一日施行之刑事訴訟法第一百五十九條之立法理由中明確揭
      示，本條在刑事訴訟法由職權主義改採改良式的當事人進行主義下，除對於被
      告之防禦權應予加強外，亦加強檢察官之舉證責任，將證據調查之取捨，尊重
      當事人之意見，並以之作為審判之重心，降低法院依職權調查證據之比重，酌
      予採納英美之傳聞法則，用以保障被告之反對詰問權，是此次修法復將其功能
      予以強化，以求實體真實之發現並保障人權，善用傳聞法則，始能克盡其功。
      基上，為保障證人供述之證據能力，證人除法律另有規定外應在法院公開法庭
      接受被告之詰問，然所謂「法律另有規定」係傳聞法則之例外規定，依前揭新
      修正之刑事訴訟法第第一百五十九條之三之規定係指被告以外之人於審判中有
      下列情形之一，其於檢察事務官、司法警察或司法警察調查中所為之陳述，經
      證明具有可信之特別情況，且為證明案罪事實之存在所必要者，得為證據：一
      、死亡者。二、身心障礙致記憶喪失或無法陳述者者。三、滯留國外或所在不
      明而無法傳喚或傳喚不到者。四、到庭後無正當理由拒絕陳述者。從而，法院
      採用傳聞法則之例外情形之前提為證人之證述「須經證明具有可信之特別情況
      」之「可信性」及「為證明犯罪事實之存否所必要者」之「必要性」，二者擔
      保兼備該證人於審判庭外之陳述始具有證據能力。
（二）次查，證人巫彩仙於警訊時之陳述並未經警員予以錄音或錄影存證，此情業據
      證人即當場查獲之員警丙○○於偵查中及本院審理中均明確證稱其因為忘記而
  沒有錄音等語（見偵查卷第二二頁、本院卷第第三五頁），則究竟證人於警訊
      時是否如此陳述，已有瑕疵而令人質疑。雖然本件證人即當場查獲之員警丙○
      ○於偵查中及本院審理中結證稱：當天據報後我即到達現場，看到巫彩仙在被
      告的豬肉攤切豬肉，我在附近又繞了一圈，回到現場，巫彩仙仍在該處切豬肉
      ，我就上前查詢她身分，確認她是大陸女子後即將她帶回警局作筆錄，我也只
      有看到她在旁邊切豬肉而已，沒有看到她將豬肉拿客人或向客人收錢之情形等
      語（見偵查卷第二二頁、本院卷第三四、三五頁），然證人丙○○既然是接獲
      線報前往，自應備齊蒐證工具如照相機、攝影機等，然證人丙○○所稱有看見
      巫彩仙在切豬肉、甚至至少是巫彩仙在豬肉攤幫忙等情，並無法舉出任何物證
      相佐，警員丙○○僅於事後至現場拍二張被告一人在豬肉攤前賣豬肉的照片（
      見偵查卷第七頁），此與被告涉嫌僱用巫彩仙有何關聯？再者，證人丙○○於
      本院訊問時又稱其到現場時巫彩仙有穿圍裙，為何在帶回警局前既已未能拍照
      存證，竟又讓巫彩仙脫下圍裙才回警局？且觀諸警員在警局所拍、指稱證人巫
      彩仙身上所著上衣胸前沾染豬肉血水之照片二幀（見偵查卷第八頁），其血跡
      不但印痕細小、模糊難以辨識，顯然不符剁豬肉可能會產生較大面積之血跡印
      痕，更何況也無從證明該血跡即為剁豬肉時所噴出之豬血，且依偵查卷第七頁
      照片，該豬肉攤的高度僅到被告的大腿處，血水是否會濺到證人巫彩仙的胸前
      一小滴，亦有疑問，則證人巫彩仙於警訊時之陳述顯不符可信性之擔保，本院
      即無從遽認為證人巫彩仙於警訊中之陳述具有證據能力。
（三）再查，豬皮的確係不值錢之物，被告辯稱因為證人巫彩仙的母親胃痛，所以來
      豬肉攤向其要豬皮，其就叫證人巫彩仙自己切等詞，並非不合理，遽以，亦無
      法即以論斷被告就是以每日薪資三百至四百元不等之報酬雇用證人巫彩仙於上
      揭豬肉攤從事切豬肉之工作，公訴人之推論，尚無法採為證據。
    綜上所述，公訴人所提出之證據既無法證明被告甲○○有何犯罪情事，此外，復
    查無其他積極證據足資認定被告甲○○有公訴人所指之犯行，本院自應對被告甲
    ○○為無罪判決之諭知，以免冤抑。
六、據上論斷應依刑事訴訴法第三百零一條第一項，判決如主文。
本案經檢察官許麗美到庭執行職務。
中      華      民      國     九十二    年      七    月     十    日
                                    臺灣新竹地方法院刑事第一庭
                                        法  官      遲中慧
右正本證明與原本無異。
如不服本判決，應於判決送達後十日內向本院提出上訴狀( 應附繕本 )，上訴於臺灣
高等法院。
                                        書記官      龔柏萃
中      華      民      國     九十二    年      七    月     十    日


司法院資訊處製作；財團法人民間司法改革基金會備份。
